臺灣板橋地方法院刑事判決　　　　　　　96年度易字第2562號
公　訴　人　臺灣板橋地方法院檢察署檢察官
被　　　告　甲○○
上列被告因違反毒品危害防制條例案件，經檢察官聲請簡易判決
處刑（96年度毒偵字第3940號），本院認不得以簡易判決處刑，
改依通常程序審理，判決如下：
    主  文
本件公訴不受理。
    理  由
一、公訴意旨略以：被告甲○○前因施用毒品案件，經依臺灣宜
    蘭地方法院裁定送觀察、勒戒後，認無繼續施用毒品之傾向
    ，由臺灣宜蘭地方法院檢察署檢察官以88年度偵字3246號為
    不起訴處分確定。復因施用毒品案件，經同檢察署檢察官以
    89年度毒偵字第317 號、89年度毒偵字第861 號向同法院提
    起公訴並強制戒治，起訴部分經同法院判處有期徒刑6 月確
    定，於民國89年10月5 日易科罰金執行完畢（不構成累犯）
    ，強制戒治部分於90年5 月10日（起訴書誤載為8 月10日）
    交付保護管束期滿執行完畢。詎猶未戒除毒癮，復基於施用
    第二級毒品安非他命之犯意，於96年5 月18日上午10時許，
    在臺北縣板橋市○○路○ 段410 巷1 弄2 號7 樓住處，施用
    第二級毒品安非他命，嗣於同日下午7 時30分許，在上址為
    警查獲，並扣得使用過之安非他命吸食器1 個，因認被告涉
    犯毒品危害防制條例第10條第2 項之施用第二級毒品罪嫌。
二、按起訴之程序違背規定者，應諭知不受理之判決，並得不經
    言詞辯論為之，刑事訴訟法第303 條第1 款、第307 條分別
    定有明文。次按92年7 月9 日修正公布，自93年1 月9 日起
    施行之毒品危害防制條例第20條、第23條，依施用第一、二
    級毒品者之犯次為「初犯」、「5 年內再犯」或「5 年後再
    犯」，異其刑事處遇程序，規定「初犯」者，經觀察、勒戒
    或強制戒治後，應為不起訴處分或不付審理之裁定，亦即以
    觀察、勒戒或強制戒治之保安處分代替刑事訴追；經觀察、
    勒戒或強制戒治執行完畢釋放後「5 年內再犯」者，依法追
    訴或裁定交付審理；至於經觀察、勒戒或強制戒治執行完畢
    釋放後「5 年後再犯」者，亦適用「初犯」以保安處分代替
    刑事訴追之程序。其立法理由謂因施用第一級或第二級毒品
    者具「病患性犯人」之特質，故對「初犯」者，送觀察、勒
    戒，戒除其身癮，或進一步施以強制戒治，戒除其心癮；經
    觀察、勒戒或強制戒治執行完畢釋放後「5 年後再犯」者，
    因前所實施之觀察、勒戒或強制戒治已收5 年之遮斷效，足
    以遮斷其施用毒品之毒癮，故仍適用「初犯」以保安處分代
    替刑事訴追之程序。至經觀察、勒戒或強制戒治執行完畢釋
    放後「5 年內再犯」者，因其再犯率甚高，原實施之觀察、
    勒戒及強制戒治既已無法收其實效，爰依法追訴或裁定交付
    審理。故施用第一、二級毒品者，除曾經觀察、勒戒或強制
    戒治執行完畢後5 年內再犯之情形外，均仍得適用以保安處
    分代替刑事訴追程序之規定，並不限於初犯施用毒品者。則
    初犯施用毒品罪後，於5 年內第二次再犯，因時值毒品危害
    防制條例修正前，經依修正前舊法追訴處罰同時並施以強制
    戒治，嗣於該條例修正公布並施行後，始第三次（或第三次
    以上）再犯，且其行為時距第二次再犯而經觀察、勒戒或強
    制戒治執行完畢釋放時之間隔已滿5 年者，依其第二次再犯
    經保安處分執行完畢釋放後5 年內未曾再犯之情形以觀，核
    與初犯經保安處分執行完畢釋放後「5 年內再犯」者，其再
    犯率高，原實施之觀察、勒戒及強制戒治已無法收其實效之
    情形則迥不相侔，而與「5 年後再犯」者，已收5 年遮斷效
    之情形相同；本於上開對具治療成效之病患性毒品犯，期能
    藉由強制治療之保安處分戒除其身、心癮之立法本旨，自應
    認與五年後再犯之情形相同，仍適用以保安處分代替刑事訴
    追之規定，最高法院96年度台非字第123 號判決意旨可資參
    照。
三、經查，被告甲○○前因施用毒品案件，經臺灣宜蘭地方法院
    以88年度毒聲字第911 號裁定送觀察、勒戒後，認無繼續施
    用毒品之傾向，於88年12月13日觀察、勒戒執行完畢釋放，
    由臺灣宜蘭地方法院法院檢察署檢察官於88年12月12日以88
    年度偵字第3246號為不起訴處分確定，又因施用毒品案件，
    經臺灣宜蘭地方法院以89年度毒聲字第272 號裁定送觀察、
    勒戒後，認有繼續施用毒品之傾向，再經同院以89年度毒聲
    字第512 號裁定令入戒治處所施以強制戒治，復經同院以89
    年度毒聲字第906 號裁定停止戒治，所餘戒治期間付保護管
    束，而於89年10月13日停止戒治出所，交付保護管束至90年
    5 月10日期滿未經撤銷而以已執行完畢論，同時經臺灣宜蘭
    地方法院檢察署檢察官提起公訴，經臺灣宜蘭地方法院以89
    年度易字第293 號判處有期徒刑6 月確定，並於89年10月5
    日執行完畢等情，有臺灣高等法院被告前案紀錄表1 份在卷
    可憑，是本件公訴意旨所指被告於96年5 月18日上午10時許
    ，在臺北縣板橋市○○路○ 段410 巷1 弄2 號7 樓住處，施
    用第二級毒品安非他命1 次之犯行，距其前次強制戒治執行
    完畢之日即90年5 月10日，相隔已逾5 年，且其間被告未曾
    再犯毒品危害防制條例第10條之罪，揆諸前揭說明，本件應
    合於「5 年後再犯」之情形，自應由檢察官依毒品危害防制
    條例第20條第3 項、第1 項規定，聲請法院裁定令被告入勒
    戒處所施以觀察、勒戒，始為適法。因之，本件檢察官未依
    前開規定聲請法院裁定將被告送觀察、勒戒，即逕行將被告
    提起公訴，其起訴之程序違背規定，爰不經言詞辯論，逕為
    不受理判決之諭知。
據上論斷，應依刑事訴訟法第452 條、第303 條第1 款、第307
條，判決如主文。
中　　華　　民　　國　　96　　年　　8 　　月　　30　　日
                      刑事第十六庭  法  官    曾淑娟
以上正本證明與原本無異。
如不服本判決，應於送達後10日內，向本院提出上訴狀。
                                    書記官    林伯文
中　　華　　民　　國　　96　　年　　9 　　月　　3 　　日
